【裁判字號】    98,審訴,4804
【裁判日期】    990415
【裁判案由】    毒品危害防制條例
【裁判全文】
臺灣高雄地方法院刑事判決            98年度審訴字第4804號
公  訴  人  臺灣高雄地方法院檢察署檢察官
被      告  丁○○
上列被告因違反毒品危害防制條例案件，經檢察官提起公訴（98
年度毒偵字第6802號），被告於本院準備程序進行中，為有罪之
陳述，經本院合議庭裁定由受命法官獨任改依簡式審判程序審理
，並判決如下：
    主  文
丁○○施用第一級毒品，累犯，處有期徒刑陸月，如易科罰金，
以新臺幣壹仟元折算壹日；又持有第一級毒品，累犯，處有期徒
刑貳月，如易科罰金，以新臺幣壹仟元折算壹日，扣案之海洛因
壹包（檢驗後淨重零點零玖參公克及含海洛因之包裝袋壹個），
沒收銷燬之。應執行有期徒刑柒月，如易科罰金，以新臺幣壹仟
元折算壹日，扣案之海洛因壹包（檢驗後淨重零點零玖參公克及
含海洛因之包裝袋壹個），沒收銷燬之。
    事  實
一、丁○○前因施用毒品案件，經本院以民國96年度毒聲字第17
    52號裁定送觀察勒戒後，因無繼續施用毒品傾向，於96年12
    月19日執行完畢釋放，並經臺灣高雄地方法院檢察署檢察官
    於96年12月18日以96年度毒偵字第7460號、第9106號、第10
    689 號為不起訴處分確定。另因竊盜案件，經本院以96年度
    易字第2955號判決判處有期徒刑10月確定。另因竊盜案件，
    經本院以97年度審易字第618 號判決判處有期徒刑2 月、3
    月，應執行有期徒刑4 月確定。復因搶奪案件，經本院以96
    年度訴字第4181號判決判處有期徒刑10月確定。上開各罪嗣
    經本院以97年度審聲字第2697號裁定應執行有期徒刑1 年10
    月確定，於98年9 月3 日縮刑期滿執行完畢。猶不知戒絕毒
    癮，明知海洛因係毒品危害防制條例第2 條第2 項第1 款所
    明定之第一級毒品，不得持有、施用，竟於上開觀察勒戒執
    行完畢釋放後5 年內，復基於施用第一級毒品海洛因之犯意
    ，於98年10月27日中午12時許，在其位於高雄市○○區○○
    路163 之4 號住處內，以將海洛因摻水後，置入針筒注射手
    臂血管之方式，施用第一級毒品海洛因1 次；另基於持有第
    一級毒品海洛因之犯意，於98年10月29日中午12時30分許，
    在高雄縣大寮鄉○○路某處，向某真實姓名、年籍不詳之綽
    號「阿牛」之成年男子，以新臺幣500 元之價格，購入第一
    級毒品海洛因1 包，而予以持有。旋於同日中午12時43分許
    ，經警在高雄縣大寮鄉○○路高分60號電線桿前實施盤查，
    丁○○於警方未發覺其施用、持有海洛因之前，主動交付未
    及施用之第一級毒品海洛因1 包（檢驗後淨重0.093 公克及
    內含與海洛因難以析離，應一併視為毒品之包裝袋1 個），
    並坦承施用及持有第一級毒品海洛因，而願接受裁判，且經
    採尿送驗，檢驗結果呈嗎啡陽性反應，而知悉上情。
二、案經高雄市政府警察局小港分局移送臺灣高雄地方法院檢察
    署檢察官偵查起訴。
    理  由
一、本件被告丁○○所犯係死刑、無期徒刑、最輕本刑為3 年以
    上有期徒刑以外之罪，其於準備程序中，就被訴事實為有罪
    之陳述，經本院告知簡式審判程序之旨，並聽取檢察官及被
    告之意見後，合議庭裁定由受命法官獨任進行簡式審判程序
    ，合先敘明。
二、上開事實，業據被告於警詢、偵訊及本院審理時坦承不諱（
    見警卷第3 頁、偵卷第15至16頁、本院卷第24頁），且經警
    採集其尿液送高雄市立凱旋醫院檢驗結果，被告尿液呈嗎啡
    陽性反應，有高雄市政府警察局小港分局毒品案嫌疑人尿液
    代碼與姓名對照表、高雄市立凱旋醫院濫用藥物尿液檢驗報
    告可稽（見警卷第16頁、偵卷第17頁）。爰審酌：(一)氣相
    層析質譜儀（GC／MS）乃目前就藥物篩檢結果必須進一步確
    認時最常採用之確認方法，因此在良好的操作條件之下，以
    氣相層析質譜儀作藥物及其代謝物之定性及定量分析，幾乎
    不會有偽陽性反應產生，業經行政院國軍退除役官輔導委員
    會台北榮民總醫院於83年4 月7 日以（83）北總內字第0305
    9 號函示明確。（二）又海洛因係嗎啡經化學合成之半人工
    合成品，毒性倍於嗎啡，其經吸食或施打入人體，經新陳代
    謝作用又分解成嗎啡，故海洛因在進入人體後，均以嗎啡型
    態排於尿液中，故於吸食或施打海洛因者尿液中，可檢出嗎
    啡陽性反應，業經憲兵司令部80年5 月7 日以（80）鑑驗字
    第1746號函示明確。從而，被告尿液經以氣相層析質譜儀鑑
    驗後，結果呈嗎啡陽性反應，已如前述，是依前開函示意旨
    ，被告自白核與事實相符。又被告前因施用毒品案件，經本
    院以96年度毒聲字第1752號裁定送觀察勒戒後，因無繼續施
    用毒品傾向，於96年12月19日執行完畢釋放，並經臺灣高雄
    地方法院檢察署檢察官於96年12月18日以96年度毒偵字第74
    60號、第9106號、第10689 號為不起訴處分確定之事實，有
    臺灣高等法院被告前案紀錄表在卷可憑。是被告於上開觀察
    勒戒執行完畢釋放後5 年內，再犯本件施用海洛因之犯行，
    應依法論科。從而，本案事證明確，被告犯行堪予認定。
三、核被告所為，係犯毒品危害防制條例第10條第1 項之施用第
    一級毒品及同條例第11條第1 項持有第一級毒品罪。被告施
    用第一級毒品前持有第一級毒品之行為（指98年10月27日施
    用海洛因時之持有行為），已為其後施用之高度行為所吸收
    ，不另論罪。被告所犯上開2 罪，犯意各別，行為互殊，應
    分論併罰。被告於上開犯行未經偵查機關發覺前，主動向盤
    查警員坦承有上開犯行，而願接受裁判之事實，業據證人即
    警員乙○○、甲○○於本院審理中證述明確（見本院卷第42
    至46頁），堪認符合自首要件，爰各依刑法第62條前段之規
    定，均減輕其刑。又被告曾因如事實欄所示犯行，經法院判
    決如事實欄所示罪刑確定，於98年9 月3 日縮刑期滿執行完
    畢之事實，此有前開前案紀錄表可佐，是其5 年以內故意再
    犯本件有期徒刑以上之2 罪，均為累犯，各應依刑法第47條
    第1 項規定加重其刑，並均先加後減之。本院審酌被告前經
    觀察勒戒執行完畢，猶不思戒除毒癮，顯見其並無堅定戒癮
    之意志，且未經許可無故持有第一級毒品，行為顯有可議之
    處，惟念其行為尚未危害他人及其犯後坦承犯行，態度尚稱
    良好，持有毒品之數量不多等一切情狀，分別量處如主文所
    示之刑，並衡酌其學歷為國中畢業、家境勉持、無職業等情
    （見警卷調查筆錄受詢問人欄之記載），均諭知如主文所示
    易科罰金之折算標準，並依刑法第51條第5 款規定，定其應
    執行之刑及諭知易科罰金之折算標準，以資警惕；至檢察官
    求予量處應執行有期徒刑1 年3 月，略嫌過重，附此敘明。
    另扣案之海洛因1 包（檢驗後淨重0.093 公克及內含與海洛
    因難以析離，應一併視為毒品之包裝袋1 個），係查獲之毒
    品，有高雄市立凱旋醫院98年12月23日濫用藥物成品檢驗鑑
    定書在卷可參（見本院卷第21頁），是不問屬於犯人與否，
    依毒品危害防制條例第18條第1 項前段規定，諭知沒收銷燬
    。至海洛因送驗所致之耗損，因已滅失，爰不沒收銷燬之。
據上論斷，應依刑事訴訟法第273 條之1 第1 項、第299 條第1
項前段，毒品危害防制條例第10條第1 項、第11條第1 項、第18
條第1 項前段，刑法第11條、第47條第1 項、第62條前段、第41
條第1 項、第8 項、第51條第5 款，判決如主文。
本案經檢察官丙○○到庭執行職務。
中    華    民    國    99    年     4    月    15    日
                  刑事第十庭  法  官  方錦源
以上正本證明與原本無異。
如不服本判決應於收受本判決後10日內向本院提出上訴書狀，並
應敘述具體理由，如未敘述上訴理由者，應於上訴期間屆滿後20
日內補提理由書狀於本院（均須按他造當事人之人數附繕本）「
切勿逕送上級法院」。
中    華    民    國    99    年     4    月    15    日
                              書記官  楊明月
附錄條文：
毒品危害防制條例第10條第1 項：
施用第一級毒品者，處6 月以上5 年以下有期徒刑。
毒品危害防制條例第11條第1 項：
持有第一級毒品者，處3 年以下有期徒刑、拘役或新臺幣5 萬元
以下罰金。

司法院資訊處製作；財團法人民間司法改革基金會備份。
